臺灣臺北地方法院民事判決　　　　　93年度保險簡上字第29號
上　訴　人　乙○○
　　　　　　　　　　　　一之二號
訴訟代理人　林正和律師
被上訴人　　幸福人壽保險股份有限公司
法定代理人　己○○
訴訟代理人　戊○○
上列當事人間請求給付保險金事件，上訴人對於民國93年9月15
日臺灣臺北地方法院臺北簡易庭92年度北保險簡字第51號第一審
判決提起上訴，本院於94年7月6日言詞辯論終結，判決如下：
    主  文
上訴駁回。
第二審訴訟費用由上訴人負擔。
    事實及理由
甲、程序方面：本件上訴人原起訴請求被上訴人給付新臺幣（下
    同）310,00 0元，及自民國92年2月27日起至清償日止按年
    息5%計算之利息。嗣於本院變更為請求被上訴人給付300,00
    0元，及自起訴狀繕本送達翌日即92年6月27日起至清償日止
    按年息10%計算之利息，核屬擴張應受判決事項之聲明，依
    民事訴訟法第255條第1項第3款規定，應予准許，合先敘明
    。
乙、實體方面
一、本件上訴人起訴主張：伊配偶即被保險人黃正宗為中國國民
    黨黨員，經該黨中央委員會於89年10月31日以全體黨員為被
    保險人，向被上訴人投保團體一年定期壽險及團體意外傷害
    保險，其中壽險保險金額為10,000元，意外傷害保險金額為
    300,000元，並以法定繼承人為受益人。詎黃正宗於91年9月
    16日上午 8時30分許，意外墜樓而倒臥在臺北縣新莊市○○
    路38巷13號前，嗣於送醫途中不治死亡。經伊檢具相關資料
    ，於92年 2月底向被上訴人申請理賠，被上訴人僅給付壽險
    保險金10,000元，拒絕賠償意外傷害保險金等情，爰依意外
    傷害保險契約，求為命被上訴人給付保險金 300,000元，並
    自起訴狀繕本送達翌日即92年 6月27日起至清償日止按年息
    10% 計付法定遲延利息之判決。原審為上訴人敗訴判決，上
    訴人於本院則求為判決：（一）原判決廢棄。（二）被上訴
    人應給付上訴人 300,000元，及自起訴狀繕本送達翌日及92
    年6月27日起至清償日止按年息10%計算之利息。
四、被上訴人則以：依板橋地方法院檢察署91年度相字第 106號
    函及法務部法醫研究所法醫理字第9250003866號覆函所載及
    事故現場情狀以觀，黃正宗並非意外（即非因疾病所引起之
    外來突發事故）死亡，依本件保單條款23條規定上訴人既不
    能證明黃正宗墜樓死亡係出於意外，伊自不負給付保險金之
    責等語，資為抗辯。
五、查上訴人主張其配偶即被保險人黃正宗為中國國民黨黨員，
    經該黨中央委員會於89年10月31日以全體黨員為被保險人，
    向被上訴人投保團體一年定期壽險及團體意外傷害保險，其
    中壽險保險金額為10,000元，意外傷害保險金額為 300,000
    元，並以法定繼承人為受益人。黃正宗於91年9月16日上午8
    時30分許墜樓而倒臥在臺北縣新莊市○○路38巷13號前，嗣
    於送醫途中不治死亡等情，業據上訴人提出中國國民黨黨員
    團體保險理賠申請書、臺灣板橋地方法院檢察署（下稱板橋
    地檢署）相驗屍體證明書、新泰綜合醫院診斷證明書、投保
    事項一覽表、團體保險要保書、中國國民黨黨員保險實施內
    容及參加黨員團體平安保險名冊等件為證，且為被上訴人所
    不爭執，自堪信為真實。惟上訴人主張黃正宗係因外來突發
    之意外事故致墜樓死亡，則為被上訴人否認在卷，並以前揭
    情詞置辯。從而本件首應審究者乃黃正宗是否意外死亡？茲
    述如下：
（一）按當事人主張有利於己之事實，就其事實有舉證之責任，
      民事訴訟法第277條訂有明文。又「民事訴訟如係由上訴
      人主張權利者，應先由上訴人負舉證之責，若上訴人先不
      能舉證，以證實自己主張之事實為真實，則被上訴人就其
      抗辯事實即令不能舉證，或其所舉證據尚有瑕疵，亦應駁
      回上訴人之請求」，最高法院17年上字第917號著有判例
      。又保險契約乃最大之善意契約，首重善意，以避免道德
      危險之發生，凡契約之訂立及保險事故之發生，有違背善
      意之原則者，保險人即得據以拒付責任。本件系爭保險契
      約第3條2項已約定：「被保險人於本契約有效期間內，因
      遭受意外事故，致其身體蒙受傷害而致殘廢或死亡時，依
      照本契約約定，給付保險金。」此關卷保險契約條款即明
      ，換言之，係以被保險人於保險契約有效期間內，遭遇外
      來突發的意外傷害事故，致其身體蒙受傷害因而殘廢，保
      險人始負給付保險金之責任，合先敘明。
（二）經查，本件被上訴人抗辯黃正宗並非意外乙節，有其提出
      之板橋地方法院檢察署91年度相字第106號函及法務部法
      醫研究所法醫理字第9250003866號覆函、臺北縣政府警察
      局新莊分局處理相驗案件初步調查報告暨報驗書、現場照
      片在卷為證，並經本院依職權調閱板橋地檢署92年度偵字
      第14872號卷宗（含91年度相字第1069號相驗卷）查核屬
      實。是依前揭相驗案件初步調查報告相、報驗書所載，本
      件係訴外人江進財於91年9月16日上午8時30分許，發見黃
      正宗倒臥在住處臺北縣新莊市○○路38巷13號2樓前之馬
      路上，遂報警處理，經員警勘查現場後，發見同號四樓樓
      梯間擺放黃正宗所有椅子一張，該樓梯間窗台上（朝屋外
      方向）放置黃正宗之拖鞋一雙，而該窗戶與地面之距離高
      達152公分，上訴人謂黃正宗係出於意外死亡，已待商榷
      。
（三）次查，板橋地檢署檢察官為明暸黃正宗死因，委請法務部
      法醫研究所鑑定，經該所鑑定結果認定黃正宗應「係高處
      墜落（跳樓）多處鈍傷而休克致死。（自殺）」；「死者
      黃正宗之毒藥物及酒精為陰性，不似被下藥昏迷。拖鞋在
      窗台旁。要把一個成人抬上比人還高的窗口再往外推，絕
      對比個人自己爬上窗口困難許多，何況數月前也有人（按
      ：此應係指黃正宗之子丁○○）從同一地點跳樓，而且現
      場未提及有其他人在場。所以鑑定結果是認為黃正宗自殺
      ，不是意外或他殺」等情，亦有被上訴人提出該所鑑定書
      及前開第0920003868號函附卷足憑，從而，被上訴人抗辯
      黃正宗確非因意外而墜樓死亡，而係自殺乙節，即非無據
      。
（四）末查，本院依上訴人聲請訊問證人即黃正宗之鄰居甲○○
      ，黃正宗之子女丙○○、丁○○，經證人甲○○結證稱：
      黃正宗91年9月16日死亡當天，跟以前不一樣，比較憂愁
      ，也比較沒有精神，他平時看到我時，都會跟我點頭打招
      呼等語 (見本院94年6月14日準備程序筆錄)；而證人丙○
      ○、丁○○則分別證稱：其復黃正宗與其母其（即上訴人
      ）偶有爭吵，其母自88年間起即未與父同住；其父因以前
      有喝酒，有肝病、胃病，平時其父話不多，但無輕生念頭
      ，然其父並不會跟我們講心裡話等語（見同前揭卷），從
      而，前揭證人證詞，亦與前開法務部法醫研究所鑑定報告
      無間，尚難遽為有利上訴人之認定。從而，上訴人依意外
      傷害保險契約，請求被上訴人給付保險金300,000元，及
      自起訴狀繕本送達翌日起至清償日止按年息5%計算之法定
      遲延利息，洵屬無據，不應准許。
六、綜上所述，上訴人既不能證明黃正宗死亡之原因係出於外來
    突發之意外事故，從而，上訴人依意外傷害保險契約，求為
    命被上訴人給付保險金300,000元，並自起訴狀繕本送達翌
    日即92年6月27日起至清償日止按年息10%計付法定遲延利息
    之判決，即為無理由，應予駁回。原審為上訴人敗訴判決，
    並無不合。上訴意旨指摘原判決不當，求予廢棄改判，為無
    理由，應予駁回。
七、據上論結，本件上訴為無理由，依民事訴訟法第436條之1第
    3項、第449條第1項、第78條、第85條第1項前段，判決如主
    文。
中　　華　　民　　國　　94　　年　　7 　　月　　29　　日
              民事第五庭審判長法　    官　賴劍毅
           　　　　　　　　　 法　    官　林秀圓
                              法      官  吳素勤
以上正本係照原本作成
本件判決不得上訴
中　　華　　民　　國　　94　　年　　8 　　月　　1 　　日
                              法院書記官  吳芳玉
